臺灣橋頭地方法院民事判決　　　　　　 110年度簡上字第29號
上　訴　人　陳瑞霖　
被上訴　人　柯智華　
上列當事人間請求損害賠償等事件，上訴人對於民國110年1月28
日本院橋頭簡易庭109年度橋簡字第863號第一審判決提起上訴，
本院於110年10月6日言詞辯論終結，判決如下：
  主  文
上訴駁回。
第二審訴訟費用由上訴人負擔。
   事實及理由
一、上訴人主張：伊於民國109 年8 月7 日欲向被上訴人承租高
    雄市○○區○○街000 號房屋（下稱系爭房屋），而交付定
    金新臺幣（下同）2,000 元（下稱系爭定金）給被上訴人，
    並與被上訴人約定另找時間簽約，但後來被上訴人卻反悔不
    願出租，自應將定金返還；又上訴人承租系爭房屋本欲作為
    經營汽車美容、藝品及茶葉之店面使用，上訴人已為此訂購
    要用在店內之原木桌、電視櫃、雙四腳花台等物（下合稱系
    爭物品），價格共84,000元，又為此花費30,000元讓朋友去
    學洗車（下稱系爭學費），欲讓朋友在其店內工作，茲因被
    上訴人毀約，導致上訴人無法依計畫開店，受有上開費用之
    損失，爰依定金及債務不履行之法律關係提起本件訴訟，請
    求被上訴人應給付上訴人116,000元（計算式:2,000+84,000
    +30,000=116,000）等語。並於原審聲明：被上訴人應給付
    上訴人116,000元及自起訴狀繕本送達翌日起至清償日止，
    按年息5％計算之利息。
二、被上訴人則以：當初收定金是因上訴人說要考慮，讓上訴人
    先保留，但其與家人討論後，認為系爭房屋不適合租給上訴
    人，才告知上訴人不租，其與上訴人並未簽約，沒有違約問
    題，又上訴人所提購買系爭物品之單據沒有店家資料，也無
    付款紀錄，無法證明上訴人有購買，就算上訴人有支出上開
    費用，也不表示費用跟租屋有關或不能運用於其他地方等語
    ，資為抗辯。並於原審聲明：上訴人之訴駁回。 
三、原審審理結果，認定被上訴人應給付上訴人2,000元，及自 
    109年12月16日起至清償日止，按年息5％計算之利息，上訴
    人於上開範圍內之請求，為有理由，並駁回上訴人其餘之訴
    。上訴人就其敗訴之系爭物品84,000元，系爭學費30,000元
    部分不服提起上訴，並聲明：(一)原判決駁回後開第二項部
    分廢棄；(二)上開廢棄部分，被上訴人應再給付上訴人
    114,000元，及自起訴狀送達翌日起至清償日止，按年息5％
    計算之利息。被上訴人則聲明：上訴駁回（原審判決被上訴
    人敗訴部分，未據被上訴人提起上訴而告確定）。
四、兩造不爭執之事項：
    上訴人曾交付被上訴人定金2,000元。
五、本件之爭點：
（一）兩造是否已成立租賃契約？被上訴人事後不願租賃，是否
      構成債務不履行？
（二）若為債務不履行，則上訴人應賠償之金額若干？ 
六、本件得心證之理由：
（一）按契約當事人在成立契約以前所交付，用以擔保契約成立
      為目的之定金，稱之為立約定金（亦稱猶豫定金），此項
      定金與以主契約之存在為前提之定金（諸如證約定金等是
      ），在性質上固屬有間，然契約成立後，立約定金即變更
      為確保契約之履行為目的，自有民法第249條規定之適用
      。故上訴人雖曾交付被上訴人2,000元作為定金，惟定金
      之性質必須視兩造之約定而定之，其可能為立約定金而非
      證約定金，交付定金一事並不足以作為兩造間契約是否已
      成立之證明，上訴人對於兩造租賃契約已成立一事，自應
      再提出其他證據以實其說，惟嗣後被上訴人既已表示無意
      願將系爭房屋租賃予上訴人，自應將系爭定金返還上訴人
      ，被上訴人對此亦表示無意見等語（見原審卷第90頁、本
      院卷第44頁），是被上訴人應退還2,000元予上訴人，即
      堪認定。
（二）被上訴人辯稱：原承租人租約到8月底，上訴人說109年10
      月1日才跟我談細節，他說騎樓停機車會影響他營業，他
      要再考慮，但我跟家人討論後，覺得不適合租給他，在8
      月25日通知他不租了等語，並否認其與上訴人間契約已成
      立，被上訴人雖主張；被上訴人跟我說一定會租給我，他
      說我可以放心，我朋友也有聽到等語，並請求傳訊其朋友
      為證人以資證明。經查：
    1.民法第216條規定，損害賠償除法律另有規定或契約另有
      訂定外，應以填補債權人所受損害（積極損害）及所失利
      益（消極損害）為限。既存利益減少所受之積極損害，須
      與責任原因事實具有相當因果關係，始足當之。而因契約
      債務不履行所生之損害賠償，其損害與責任原因事實是否
      具有相當因果關係，可依契約目的、內容，契約成立時
      當事人間明示或默示之應受契約保護範圍，或交易習慣，
      以之作為判斷基準。
    2.上訴人主張其所受之系爭物品及系爭學費之損失，係在其
      向被上訴人表示欲租賃系爭房屋後，另訂購原木桌、柚木
      原木電視櫃、雙四腳花台及送朋友上汽車美容之學費之相
      關支出，並提出兩張收據資為佐證（見原審卷第15頁）。
      然系爭物品並不因被上訴人拒絕租賃系爭房屋予上訴人後
      ，即失去其功能效用；且該汽車美容課程開立時間為109
      年8月16日，被上訴人通知拒絕租賃之時間為109年8月25
      日，兩者僅相距9日，其是否已開始上課且不得退費，尚
      屬可疑，況其朋友若因此學習得上開技能，其亦已取得系
      爭學費原定之效益，日後仍能施展運用，亦不因被上訴人
      拒絕租賃而有所影響，均難認與被上訴人之行為有何相當
      因果關係，而為被上訴人行為所造成之「損失」。況上訴
      人亦未證明，其有何除了在系爭房屋開店外，並無法在其
      他地點開店之理由，故系爭物品與系爭學費，在上訴人另
      行開設之店面中亦得發揮其功能效用，自難認其為「損失
      」，又上訴人復未能證明其縱使因被上訴人之行為，其即
      使受有不能如其預期時間開店之不利益，系爭物品及系爭
      學費將有何折損之損失可言，是此部分支出與被上訴人之
      行為難認有相當因果關係，而不能認為係上訴人因債務不
      履行所蒙受之損失。
    3.又兩造尚未簽立書面之租賃契約，在約定簽約之前，被上
      訴人即通知上訴人拒絕租賃之情，為兩造所不爭執，上訴
      人雖主張其欲證明被上訴人有答應一定會將系爭房屋租賃
      予伊等語，惟此為被上訴人所否認，且上訴人上開損失之
      主張，要難認係依契約目的、內容，契約成立時當事人間
      明示或默示之應受契約保護範圍，無從認定與被上訴人之
      行為有相當因果關係，故本院認其主張之事實縱使為真，
      亦與本件之爭點判斷無關，故上開證據即無調查之必要，
      附此敘明。
（三）從而，上訴人主張被上訴人應給付上訴人2,000元，及自
      起訴狀繕本送達翌日即109年12月16日起（見原審卷第73
      頁）至清償日止，按年息5%計算之利息，為有理由，應予
      准許，逾此範圍之請求，則無理由。
七、綜上所述，上訴人依債務不履行之法律關係，請求被上訴人
    再給付114,000元，及自起訴狀繕本送達翌日即109年12月16
    起至清償日，按年息5％計算之利息，為無理由，應予駁回
    。原審因而為上訴人上訴部分敗訴之判決，於法並無違誤，
    應予維持。上訴人不服原審判決（確定部分除外），猶執陳
    詞，提起本件上訴，為無理由，應予駁回。
八、據上論結，本件上訴為無理由，依民事訴訟法第436條之1第
    3項、第449條第1項、第78條，判決如主文。
中    華    民    國   110    年    10     月    20   日 
                      民事第一庭審判長法  官  朱玲瑤
                                      法  官  陳景裕
                                      法  官  張琬如
以上正本係照原本作成。
本判決不得上訴。
中    華    民    國   110    年    10     月    20   日 
                                      書記官  曾秀鳳